【裁判字號】    97,交聲,80
【裁判日期】    970416
【裁判案由】    違反道路交通管理處罰條例聲明異議
【裁判全文】
臺灣基隆地方法院交通事件裁定          97年度交聲字第80號
移送機關即
原處分機關  交通部公路總局臺北區監理所基隆監理站
聲明異議人
即受處分人  甲○○
上列聲明異議人即受處分人因違反道路交通管理處罰條例案件，
對於交通部公路總局臺北區監理所基隆監理站中華民國97年3 月
11日所為之處分（原處分案號：基監字第裁42-RA0000000號），
聲明異議，本院裁定如下：
    主  文
異議駁回。
    理  由
一、原處分意旨略以：本件異議人即受處分人甲○○（下稱異議
    人）駕駛5G-3207 號自用小客車，於民國97年1 月27日晚間
    9 時4 分許，行經基隆市○○路22號（長庚醫院基隆分院）
    前之設有燈號管制交岔路口時，未依燈號指示闖紅燈，經設
    在該路口之自動照相儀器攝得上開情形，基隆市警察局交通
    警察隊（以下稱舉發單位）乃以異議人有道路交通管理處罰
    條例第53條第1 項「闖紅燈」之違規行為，而填製97年2 月
    15日基警交字第RA0000000 號舉發違反道路交通管理事件通
    知單予以舉發。異議人不服舉發，於應到案日期（97年3 月
    16日）前之97年3 月3 日向交通部公路總局臺北區監理所基
    隆監理站（下稱原處分機關）提出申訴，經原處分機關函請
    舉發單位調查結果，仍認異議人有上開違規行為，原處分機
    關乃依道路交通管理處罰條例第53條第1 項、第63條第1 項
    第3 款規定，於97年2 月19日以基監字第裁42-RA0000000號
    裁決書，裁處異議人罰鍰新臺幣（下同）2,700 元，併記違
    規點數3 點。
二、聲明異議意旨略以：異議人係於舉發違規地點所設置之管制
    燈號閃黃燈時剎車，然因天雨路滑，因而超越停止線，而於
    等候綠燈時，後方來了1輛聯結貨櫃車，車速相當快，且剎
    車聲音響亮，其為避免遭追撞，始再往前滑行一小段距離，
    此由2張舉發違規照片顯示其所駕駛之車輛剎車燈始終亮著
    ，即可知其並無闖紅燈之故意，而員警竟舉發其闖紅燈，裁
    罰未免太重，理由亦不夠充足云云。
三、按汽車駕駛人駕駛汽車，應遵守道路交通標誌、標線、號誌
    之指示，道路交通安全規則第90條前段定有明文。又道路交
    通標誌標線號誌設置規則第206 條第1 項第5 款規定「圓形
    紅燈」之行車管制號誌係表示禁止車輛通行，並不得超越停
    止線或進入路口。如汽車駕駛人，行經有燈光號誌管制之交
    岔路口闖紅燈者，處1,800 元以上5,400 元以下罰鍰，併記
    違規點數3 點，道路交通管理處罰條例第53條第1 項、第63
    條第1 項第3 款亦定有明文。再按有關「闖紅燈」行為之認
    定，於「道路交通管理處罰條例」中因未見相關之解釋，另
    依「道路交通標誌標線號誌設置規則」第170 條第1 項「停
    止線用以指示行駛車輛停止之界限，車輛停止時，其前懸部
    分不得伸越該線。」及同規則第206 條第1 項第5 款「車輛
    面對圓形紅燈表示禁止通行，不得超越停止線或進入路口。
    」，若據此認定超越停止線即為闖紅燈，則一般大眾恐難以
    接受，亦非「道路交通管理處罰條例」當初立法精神，故交
    通部為促使駕駛人回歸於對標線之認知，同時兼顧執法技術
    層面與大眾接受程度，對圓形紅燈時超越停止線或闖紅燈行
    為之認定於82年3 月27日召開研商闖紅燈認定標準會議，並
    依該次會議紀錄發布交通部82年4 月22日交路字第009811號
    函（下稱交通部函）為執法單位參考，其重要內容如下：(一)
    車輛面對圓形紅燈時仍逕予穿越路口至銜接路段，含左轉、
    直行、迴轉及右轉（依箭頭綠燈允許行駛者除外）即視為闖
    紅燈之行為（本院按：95年7 月1 日修正施行之道路交通管
    理處罰條例第5 條第2 項增訂：「前項紅燈右轉行為者，處
    新臺幣600 元以上1,800 元以下罰鍰」，該項之增定，業將
    紅燈右轉行為排除在闖紅燈之定義之外）。(二)有繪設路口範
    圍者：車輛無視於紅燈警示，有穿越路口之意圖，而車身已
    伸入路口範圍亦視同闖紅燈；若僅伸越停止線而未達路口範
    圍者，則視為不遵守標線指示（可以處罰條例第60條第3項
    之規定處分之）。(三)無繪設路口範圍者：以車輛無視於紅燈
    號誌，而有穿越路口之企圖，其車身並已伸越停止線並足以
    妨害其他方向人（若有行人穿越道）、車通行者亦以闖紅燈
    論處；若僅車身伸越停止線則以不遵守標線指示視之。(四)目
    前交岔路口已繪設網狀黃線區者暫以該範圍視作路口，未繪
    設者請公路主管機關依內政部警政署65年2月16 日警署交字
    第00249 號函之規定，視路況車況繪設路口範圍。(五)另路口
    設有照相設施者並請有關單位依會議結論之認定標準配合調
    整以更能明確認定。末按，主管機關基於職權因執行特定法
    律之規定，得為必要之釋示，以供本機關或下級機關所屬公
    務員行使職權時之依據，此即「解釋性行政規則」（司法院
    大法官釋字第548 號解釋參照），上開函釋既為道路交通管
    理處罰條例第8 條所定之公路主管機關（交通部公路總局各
    區監理所監理站）之上級機關交通部所發布，其對該條例所
    為之釋示自有上開「解釋性行政規則」之效力，俾為各下級
    機關公務員行使職權時之依據，且足堪為民眾認知執法機關
    適用法律意見之參考，合先敘明。
四、經查：異議人駕駛所有之車牌號碼5G-3207 號自用小客車，
    於上揭時間，行經上揭舉發違規地點之基隆市○○路222 號
    （長庚醫院基隆分院）前時，於該路口管制燈號紅燈亮起時
    ，超越停止線，遭設置在該路口之自動照相儀器攝得上開情
    形之事實，為異議人所不爭執，且有舉發違規照片2 張附卷
    可稽。觀諸卷附2 張舉發違規照片及基隆市警察局97年3 月
    6 日基警交字第0970006354號函所載內容，異議人駕駛上開
    車輛，係於路口紅燈亮起後駛越停止線，經設置在路口之線
    圈感應偵測得有車輛闖紅燈，而啟動自動照相設備採證，並
    於紅燈亮起28秒5 拍攝得第1 張採證照片，復於第30秒5 拍
    攝得第2 張採證照片，且依第2 張採證照片所示，異議人所
    駕駛之車輛已進入該網狀黃線區○○○路口範圍。綜此判斷
    ，異議人在逾越停止線前，已有長達超過28秒5 之時間（加
    計紅燈前之黃燈時間），供其作剎停之動作，而其竟未依燈
    號指示剎停，反係繼續前行，並進入路口之網狀黃線區，足
    徵其係基於穿越路口之意圖，於紅燈亮起後逾越停止線，繼
    續前行，並進入路口範圍，揆諸上揭規定及說明，異議人駕
    駛上開自用小客車，行經有燈光號誌管制之交岔路口闖紅燈
    之違規行為洵堪認定。異議人上開辯解之詞，核係事後卸責
    之詞，委不足採。
五、綜上，異議人駕駛上開所有之自用小客車，於前揭時、地，
    有違規闖紅燈之行為明確，從而原處分機關依道路交通管理
    處罰條例第53條第1 項、第63條第1 項第3 款，裁處異議人
    罰鍰2,700 元，並記違規點數3 點，核無違誤，異議人之異
    議無理由，應予駁回。
六、據上論斷，應依道路交通案件處理辦法第19條，裁定如主文
    。
中    華    民    國    97    年    4     月    16    日
                  交通法庭法  官  劉桂金
以上正本證明與原本無異。
對於本件裁定如有不服，應於收受送達後5日內，向本院提出抗
告書狀，敘述抗告之理由，抗告於臺灣高等法院。
中    華    民    國    97    年    4     月    16    日
                          書記官  鄧順生


司法院資訊處製作；財團法人民間司法改革基金會備份。
